【裁判字號】    99,易,586
【裁判日期】    990907
【裁判案由】    業務侵占
【裁判全文】
臺灣屏東地方法院刑事判決               99年度易字第586號
公  訴  人  臺灣屏東地方法院檢察署檢察官
被      告  乙○○
上列被告因業務侵占案件，經檢察官提起公訴（99年度偵字第52
69號），茲因被告就被訴事實為有罪之陳述，經告知簡式審判程
序意旨並聽取公訴人及被告之意見後，本院合議庭裁定依簡式審
判程序審理，判決如下：
    主  文
乙○○犯業務侵占罪，處有期徒刑陸月；又犯業務侵占罪，處有
期徒刑捌月。應執行有期徒刑壹年。
    事  實
一、乙○○於民國98 年2月20日起，在泉聯企業有限公司（下稱
    泉聯公司）擔任業務員，負責商品之業務推展、個別客戶之
    接洽及送貨收款，為從事業務之人。(一)詎乙○○竟意圖為自
    己不法之所有，於98年4 月24日向「99廣東」商號收取貨款
    新臺幣（下同）228 元後，於不詳時、地易持有為所有，將
    該貨款侵占入己而未繳回泉聯公司；(二)又基於同上之犯意，
    於同年8 月間，依附表一編號1 至4 所示之時間，向各該客
    戶收取如附表一所示之貨款（共計12272 元），並將貨車上
    由泉聯公司交付其持有供其銷售之用之庫存商品（商品細目
    如附表二，商品金額總計373,300 元），於不詳時、地，接
    續易持有為所有，將該部分貨款侵占入己未繳回泉聯公司，
    並將附表二所示商品侵吞入己，再販售予不詳之客人，所得
    款項則花用無存。嗣於98年8 月30日，泉聯公司派員盤點乙
    ○○車上庫存情形，對帳後察覺有異，始查悉上情。
二、案經泉聯公司訴由臺灣屏東地方法院檢察署檢察官偵查起訴
    。
    理  由
一、本件被告乙○○所犯係死刑、無期徒刑或最輕本刑為3 年以
    上有期徒刑以外之罪，亦非屬臺灣高等法院管轄第一審之案
    件，其於準備程序中就被訴事實為有罪陳述，經本院告知簡
    式審判程序之旨，並聽取當事人意見後，本院合議庭依刑事
    訴訟法第273 條之1 第1 項為裁定，由受命法官獨任進行簡
    式審判程序。又簡式審判程序之證據調查，依刑事訴訟法第
    273 條之2 規定，不受同法第159 條第1 項審判外陳述排除
    之限制；再被告對於卷內各項證據亦不爭執證據能力，復無
    事證顯示有何違法取得或類此瑕疵之情，故卷內所列各項證
    據，自均有證據能力，合先敘明。
二、上揭犯罪事實，業據被告乙○○坦認不諱，核與告訴代理人
    即泉聯公司經理甲○○之指訴相符，此外復有被告自書之辭
    職書、本票影本各1 紙、估價單4 紙、銷貨憑單1 紙及泉聯
    公司銷貨憑單等在卷可稽，故被告擅自挪取應收帳款、未依
    常規入帳，且侵占所持有之泉聯公司商品，均屬業務侵占行
    為無訛。從而，被告上開任意性自白與事實相符，堪予採信
    ，本件被告犯行均堪認定，均應依法論科。
三、按業務侵佔罪之成立，以因執行業務而持有他人之物為前提
    ，倘行為人基於業務關係合法持有他人之物，而於持有狀態
    繼續中，擅自處分或易持有為所有之意思而逕為所有人之行
    為，即足當之。故核被告所為，均係犯刑法第336 條第2 項
    之業務侵占罪。被告於事實欄一(二)所為，雖係分別於不同時
    間收取貨款，惟其將其業務上所掌之款項及商品挪作己用係
    基於同一之侵占犯意，所侵害者亦係同一被害人即泉聯公司
    之財產法益，再因泉聯公司係不定期清點，最久約1 週許清
    點1 次（臺灣屏東地方法院檢察署99年度他字第66號卷第17
    頁參照），足認被告行為係發生於事實欄一(二)所敘之期間內
    ，且其行為係於密切接近之時地實施，侵害同一之法益，各
    行為之獨立性極為薄弱，依一般社會健全觀念，在時間差距
    上，難以強行分開，在刑法評價上，以視為數個舉動之接續
    施行，各應以包括之一行為予以評價，各為包括一罪之接續
    犯。被告於事實欄一(一)、(二)所示不同時間所犯上開業務侵占
    2 罪間，犯意各別，行為互殊，應分論併罰。爰審酌被告並
    無前案論罪科刑之犯罪紀錄，素行尚佳，然其年輕力壯，不
    思以正當方式求取財物，以其身為從事業務之人，本應忠於
    職責，竟利用職務之機會，先後侵占業務上所代收之款項及
    受託持有、販售之貨品，案發迄今已1 年有餘，而未能與告
    訴人方面達成和解，僅就離職該月之薪資賠償告訴人46582
    元，造成泉聯公司所受損害非輕，惟念其犯後坦承犯行之態
    度，及其手段尚屬平和等一切情狀，量處如主文所示之刑，
    以資懲儆。
據上論斷，應依刑事訴訟法第299 條第1 項前段，刑法第336 條
第2 項、第51條第5款，判決如主文。
本案經檢察官曾士哲到庭執行職務
中    華    民    國    99    年    9     月    7     日
                  刑事第四庭    法  官  李謀榮
以上正本證明與原本無異。
如不服本判決應於收受判決後10日內向本院提出上訴書狀，並
應敘述具體理由；其未敘述上訴理由者，應於上訴期間屆滿後
20日內向本院補提理由書（均須按他造當事人之人數附繕本）
「切勿逕送上級法院」。
中    華    民    國    99    年    9     月    7     日
                                書記官  蔡進吉
附錄本判決論罪科刑法條：
刑法第336 條
對於公務上或因公益所持有之物，犯前條第一項之罪者，處1 年
以上7 年以下有期徒刑，得併科5 千元以下罰金。
對於業務上所持有之物，犯前條第一項之罪者，處6 月以上5 年
以下有期徒刑，得併科3 千元以下罰金。
前二項之未遂犯罰之。
附表一
┌──┬─────────┬────────┬────────┐
│編號│出貨、收受貨款時間│客戶名稱（商號）│貨款金額（元）  │
├──┼─────────┼────────┼────────┤
│ 1  │98年8 月13日      │廣東太陽        │600             │
├──┼─────────┼────────┼────────┤
│ 2  │98年8 月19日      │阿伯            │650             │
├──┼─────────┼────────┼────────┤
│ 3  │98年8 月20日      │阿伯            │10,050          │
├──┼─────────┼────────┼────────┤
│ 4  │98年8 月25日      │太陽            │972             │
└──┴─────────┴────────┴────────┘
 上計4項合計金額：12,272元
附表二
  見下頁
附表二共計6頁，合計金額：373,300元

司法院資訊處製作；財團法人民間司法改革基金會備份。
